【裁判字號】    98,苗簡,528
【裁判日期】    990118
【裁判案由】    拆除地上物返還土地
【裁判全文】
臺灣苗栗地方法院民事簡易判決         98年度苗簡字第528號
原      告  乙○○
被      告  甲○○
上列當事人間請求拆除地上物返還土地事件，本院於民國99年1
月5 日言詞辯論終結，判決如下：
    主  文
被告應將坐落苗栗縣銅鑼鄉○○○段四一○之一一地號土地如附
圖所示綠色區域部分面積1 平方公尺、藍色區域部分面積12平方
公尺、黃色區域部分面積3 平方公尺範圍內之地上物除去，將土
地返還原告及全體共有人。
訴訟費用由被告負擔。
本判決得假執行。
    事實及理由
一、原告主張：坐落苗栗縣銅鑼鄉○○○段410-11地號土地（下
    稱系爭土地）為兩造及訴外人劉嘉正、劉基煥、劉基霖所共
    有，並與被告所有之同段410-12地號土地相鄰。被告未經全
    體共有人之同意，無權占用系爭土地如附圖所示綠色、藍色
    、黃色區域部分構築鴨寮、鋪設水泥道路及種植洛神花等地
    上物，侵害原告及其他共有人之所有權，為此本於所有權之
    作用，請求被告除去地上物並將土地返還原告及全體共有人
    。並聲明：如主文第1 項所示。
二、被告則以：其鴨寮所占用系爭土地之面積並非如測量結果那
    麼多，國土測繪中心之測量顯然有誤。又其並未徵詢其他共
    有人之意見而搭建地上物等語，資為抗辯。並聲明：原告之
    訴駁回。
三、按所有人對於無權占有或侵奪其所有物者，得請求返還之。
    對於妨害其所有權者，得請求除去之。有妨害其所有權之虞
    者，得請求防止之，民法第767 條定有明文。次按各共有人
    對於第三人，得就共有物之全部為本於所有權之請求，但回
    復共有物之請求，僅得為共有人全體之利益為之，民法第82
    1 條亦有明文。而各共有人按其應有部分，對於共有物之全
    部雖有使用收益之權，惟共有人對共有物之特定部分使用收
    益，仍須徵得他共有人全體之同意，非謂共有人得對共有物
    之全部或任何一部有自由使用收益之權利。如共有人不顧他
    共有人之利益，而就共有物之全部或一部任意使用收益，即
    屬侵害他共有人之權利。又未經共有人協議分管之共有物，
    共有人對共有物之特定部分占有使用收益，須徵得他共有人
    全體之同意。如未經他共有人全體之同意，而就共有物之全
    部或一部任意占有使用收益，即屬侵害他共有人之權利，他
    共有人自得本於所有權，請求除去其妨害或請求向全體共有
    人返還其占用部分（最高法院62年台上字第1803號判例、83
    年度台上字第541 號裁判意旨參照）。
四、原告主張系爭土地為兩造及其餘共有人所共有，被告無合法
    權源，於系爭土地如附圖所示綠色區域部分面積1 平方公尺
    之土地上種植洛神花，於藍色區域部分面積為12平方公尺之
    土地上搭建鴨寮鐵皮屋，於黃色區域部分面積為3 平方公尺
    土地上鋪設水泥道路等情，有土地登記謄本、地籍圖為證，
    復經本院會同內政部國土測繪中心人員至現場勘測屬實，製
    有勘驗筆錄、現場照片及鑑定書在卷可稽，堪信為真實。被
    告辯稱其鴨寮並未占用那麼多土地，國土測繪中心之測量結
    果顯然有誤云云，惟查，兩造於本院言詞辯論時，捨棄由苗
    栗縣銅鑼地政事務所為本件被告占用土地範圍之鑑測單位，
    而合意由內政部國土測繪中心為鑑測單位，而內政部國土測
    繪中心乃我國最高之土地測量主管機關，其測量技術及使用
    儀器自較精密優良，依其所採用之儀器及作業方式所得鑑定
    資料之精密度較高，而其鑑定方法上復未見有何不週延之處
    。被告並未具體指摘或提出事證證明本件測量有何技術上或
    計算上之疏失導致測量結果錯誤，自不得僅因國土測繪中心
    之測量結果與其臆測結果不同且對其不利，即認測量有誤，
    是其前揭所辯，洵無足採。本件被告占用系爭土地如上所述
    之特定範圍，既未經除原告以外之其餘共有人同意，復未提
    出其他占用之合法權源，則其上開占用部分顯已侵害全體共
    有人之權利，原告自得本於所有權之作用，請求被告除去地
    上物，將土地返還原告及全體共有人。是原告之請求為有理
    由，應予准許。
五、本件係依民事訴訟法第427 條第1 項規定適用簡易訴訟程序
    所為被告敗訴之判決，依同法第389 條第1 項第3 款規定，
    應依職權宣告假執行。
六、據上論結，原告之訴為有理由，依民事訴訟法第436 條第2
    項、第389 條第1 項第3 款、第78條，判決如主文。
中    華    民    國    99    年    1     月    18    日
                  苗栗簡易庭法  官  楊中琪
以上正本係照原本作成。
如對本判決上訴，須於判決送達後20日內向本院提出上訴狀。
                            書記官  李曉君
中    華    民    國    99    年    1     月    18    日

司法院資訊處製作；財團法人民間司法改革基金會備份。
